【裁判字號】    99,訴,448
【裁判日期】    990811
【裁判案由】    毒品危害防制條例
【裁判全文】
臺灣苗栗地方法院刑事判決               99年度訴字第448號
公  訴  人  臺灣苗栗地方法院檢察署檢察官
被      告  甲○○
選任辯護人  徐正安律師
上列被告因違反毒品危害防制條例案件，經檢察官提起公訴（99
年度偵緝字第146號），本院判決如下：
    主  文
甲○○販賣第二級毒品，處有期徒刑貳年，如附表一所示之物沒
收銷燬，如附表二所示之物沒收。
    犯罪事實
一、甲○○明知第二級毒品MDMA（俗稱搖頭丸）、MDA 、甲基安
    非他命均係管制之毒品，竟基於販賣上開第二級毒品以營利
    之犯意，先於民國99年4 月4 日，在新竹市「月亮舞廳」內
    ，向不詳年籍姓名之成年男子，以1 顆新臺幣（下同）450
    元之價格，販入10顆錠劑後（內含MDMA、MDA 、甲基安非他
    命之成分），即於同月7 日上午9 時15分許，在苗栗市○○
    路132 號「OK便利商店」前，以1 顆600 元之價格，賣予湯
    文斌（由檢察官另案偵辦）3 顆錠劑（其中2 顆紅色錠劑含
    MDA 成分，1 顆綠色錠劑含MDMA、甲基安非他命成分），並
    取得湯文斌交付之1800元。嗣經警當場逮獲，並扣得甲○○
    販毒所得1800元與未賣出之錠劑3 顆（為綠色錠劑，含MDMA
    、甲基安非他命成分）及供販毒使用之工具夾鏈袋7 個、00
    00000000號行動電話1 支（含SIM 卡1 張）、毒品交易紀錄
    單1 張。
二、案經苗栗縣警察局移送臺灣苗栗地方法院檢察署檢察官偵查
    起訴。
    理  由
壹、證據能力部分
一、按被告以外之人於審判外之言詞或書面陳述，除法律有規定
    者外，不得做為證據；又按被告以外之人於偵查中向檢察官
    所為之陳述，除顯有不可信之情況者外，得為證據，刑事訴
    訟法第159 條、第159 條之1 第2 項分別定有明文。是偵查
    中被告以外之人向檢察官所為言詞、書面陳述，核其性質皆
    屬「傳聞證據」。檢察官代表國家偵查犯罪、實施公訴，基
    於當事人一方原告之地位，就被告犯罪事實及訴訟條件與據
    以認定證據能力等訴訟程序上之事實，固應善盡舉證責任。
    然因檢察官訊問證人、鑑定人等被告以外之人時，均能遵守
    法律規定而不致違法取供，並令具結，可信性極高，為兼顧
    理論與實務，乃於同法第159 條之1 檢察官於偵查程序取得
    被告以外之人所為陳述，除顯有不可信之情況者外，均有證
    據能力，得為證據。故被告等當事人、代理人、辯護人、輔
    佐人若主張其顯有不可信之情形者，本乎當事人主導證據調
    查原則，自應負舉證責任，否則，被告以外之人向檢察官所
    為之陳述，毋庸另為證明，即得作為認定被告犯罪之證據（
    最高法院96年度臺上字第5684號判決要旨參照）。所謂顯有
    不可信之情況，應審酌被告以外之人於陳述時之外在環境及
    情況，例如陳述時之心理狀況、有無受到外力干擾等，以為
    判斷之依據（最高法院97年度臺上字第1653號判決要旨參照
    ）。從而，本件證人湯文斌於偵訊之證述，乃於檢察官訊問
    時，經告以具結義務及偽證處罰後，命其朗讀結文後具結後
    ，以證人之身分所為之陳述，並於訊畢交付閱覽而經其簽名
    ，其既係於負擔偽證罪之處罰心理下，並以具結擔保其供述
    之真實性，且無受其他不當外力干擾之情形證述，依前揭說
    明，自具有證據能力，得為證據。
二、再按「被告以外之人於審判外之言詞或書面陳述，除法律有
    規定者外，不得作為證據」，刑事訴訟法第159 條第1 項固
    定有明文，然「鑑定之經過及其結果，應命鑑定人以言詞或
    報告」，同法第206 條第1 項亦規定甚明。是鑑定人以「書
    面」為鑑定報告提出於法院，依刑事訴訟法第159 條第1 項
    立法理由及同法第206 條第1 項規定，即具有證據能力。又
    法院或檢察官得囑託醫院、學校或其他相當之機關、團體為
    鑑定，或審查他人之鑑定，並準用第203 條至第206 條之1
    之規定，刑事訴訟法第208 條第1 項亦定有明文。從而，本
    件扣案之毒品，經由檢察官囑託行政院衛生署草屯療養院實
    施鑑定，該鑑定機關所出具之「毒品鑑定書」，即具有證據
    能力而得為本案之證據。
三、復按被告以外之人於審判外之言詞或書面陳述，除法律有規
    定者外，不得作為證據。又按被告以外之人於審判外之陳述
    ，雖不符合同法第159 條之1 至第159 條之4 之規定，但經
    當事人於審判程序同意作為證據，法院審酌該言詞陳述或書
    面陳述作成時之情況，認為適當者，亦得為證據；當事人、
    代理人或辯護人於法院調查證據時，知有第159 條第1 項不
    得為證據之情形，而未於言詞辯論終結前聲明異議者，視為
    有前項之同意，刑事訴訟法第159 條第1 項及第159 條之5
    分別定有明文。次查傳聞法則之重要理論依據，在於傳聞證
    據未經當事人之反對詰問予以核實，乃予排斥，惟若當事人
    已放棄對原供述人之反對詰問權，於法院審判時表明同意該
    等傳聞證據可作為證據，或傳聞證據之情形，而未於言詞辯
    論終結前聲明異議者，基於證據資料愈豐富，愈有助於真實
    發現之理念，並貫徹刑事訴訟法修法加重當事人進行主義之
    精神，確認當事人對於證據能力有處分權之制度，傳聞證據
    經當事人同意作為證據，法院認為適當者，亦得為證據。經
    查：本院認定事實所引用之下列其他證據，雖有屬傳聞證據
    ，惟均經當事人於本院準備程序中表示對於各該證據之證據
    能力均不爭執（本院99年度訴字第448 號卷〈下稱本院卷〉
    第18頁背面），另經本院於審理中一一踐行「告以要旨」程
    序，當事人於知悉上開證據係審判外陳述之情形下，對於各
    該證據亦均表示「沒有意見」（本院卷第37頁以下），且迄
    至言詞辯論終結前未再聲明異議，本院審酌此等證據資料製
    作時之情況，尚無違法不當及證明力明顯過低之瑕疵，認為
    以之作為證據應屬適當，故揆諸前開規定，應認均具有證據
    能力。
四、至於卷附現場照片，為攝錄實物形貌而形成之圖像，乃係以
    科學、機械之方式，對於當時狀況所為忠實且正確之記錄，
    並非人類意思表達之言詞或書面陳述，不含供述要素，且係
    為保全拍攝當時該物品或現象所呈現之情景，於證據方法而
    言，具有與該物品或現象相同之效用，乃屬物證之一種，性
    質上應屬於非供述證據，無傳聞法則之適用，當不在刑事訴
    訟法第159 條第1 項規定「被告以外之人於審判外之言詞或
    書面陳述」之範圍內，自無傳聞法則之適用（最高法院97年
    度臺上字第3854號、98年度臺上第2635號判決意旨參照），
    又上開證據均非實施刑事訴訟程序之公務員因違背法定程序
    而取得，且與本案待證事實具有自然之關連性，亦有證據能
    力。
五、有關扣案之第二級毒品錠劑6 顆、現金1800元、夾鏈袋7 個
    、0000000000號行動電話1 支（含SIM 卡1 張）、毒品交易
    紀錄單1 張等物，並非供述證據，無傳聞法則之適用，且與
    本案具有關聯性，而上開物證經偵辦員警依法定程序合法搜
    索扣得，當具有證據能力。
貳、實體部分
一、上開犯罪事實，業據被告甲○○於偵查中坦承不諱（99年度
    偵緝字第146 號卷第22至23頁），且於本院準備程序及審理
    中供認無誤（本院卷第17至18頁、第38至39頁），核與證人
    即向被告購買含第二級毒品成分之錠劑之湯文斌於警詢、偵
    查中證述之情節均相符（99年度偵字第2064號卷第17至24頁
    、第86至88頁），應可認定。
二、再徵諸警方於99年4 月7 日9 時15分許，在苗栗市○○路13
    2 號「OK便利商店」前，當場逮獲被告，並在證人湯文斌身
    上扣得甫向被告購買之錠劑3 顆，而在被告身上扣得尚未賣
    出之錠劑3 顆、供販毒使用之工具0000000000號行動電話1
    支（含SIM 卡1 張）、夾鏈袋7 個、毒品交易紀錄單1 張、
    販毒所得1800元等物，有苗栗縣警察局刑警大隊搜索扣押筆
    錄、扣押物品目錄表存卷可證（99年度偵字第2064號卷第25
    至34頁）。而扣案之錠劑經送行政院衛生署草屯療養院鑑定
    結果，在證人湯文斌身上扣得甫向被告購買之錠劑3 顆，其
    中2 顆紅色錠劑含MDA 成分，1 顆綠色錠劑含MDMA、甲基安
    非他命成分，而在被告身上扣得尚未賣出之錠劑3 顆，均含
    MDMA、甲基安非他命成分，亦有該院99年5 月3 日鑑定書2
    份在卷可稽（99年度偵緝字第146 號卷第35、24頁）。
三、另參之毒品危害防制條例所定之販賣毒品罪，固以行為人有
    營利之目的，而販入或賣出毒品，亦或二者兼而有之者為其
    構成要件，其所稱「營利」，本非限於現實金錢之授受以賺
    取價差一端，倘行為人販入或賣出毒品，主觀上係出於為自
    己計算而獲取利益之意思，客觀上無論係採偷斤減兩、降低
    品質（如自行摻入添加物，用以降低毒品純度）等方式，縱
    其間未有價格上之差距，然行為人既藉此販賣行為以獲取利
    益，仍應謂與販賣之要件無悖。本案被告係基於營利之犯意
    出售第二級毒品，業經其供承不諱，已如前述，而毒品戕害
    國民身心健康，危害匪淺，向為政府厲法查緝之目標，況衡
    諸被告與證人湯文斌間並無至親好友關係等情，苟無利得，
    被告豈有甘冒遭查緝法辦重刑之風險，而平白無端從事販賣
    第二級毒品之理？是以被告顯有藉該次交易第二級毒品行為
    從中取利之意圖及事實，要無疑義。
四、綜上所述，足認被告任意性之自白與事實相符，本案事證明
    確，其犯行堪以認定，應依法論科。
五、論罪科刑部分
（一）按MDMA（俗稱搖頭丸）、MDA 、甲基安非他命均為毒品危
      害防制條例第2 條第2 項第2 款規定之第二級毒品。經查
      ，被告售予證人湯文斌之錠劑3 顆，含有MDMA、MDA 、甲
      基安非他命之成分，被告係以一行為而同時觸犯販賣3 種
      第二級毒品罪，為想像競合犯，應依刑法第55條之規定，
      從一重之販賣第二級毒品罪處斷。被告持有上開第二級毒
      品之低度行為，均為其販賣之高度行為所吸收，不另論罪
      。
（二）被告於偵查及本院審理時均自白其販賣第二級毒品犯行，
      已如前述，另經本院函詢臺灣苗栗地方法院檢察署，該署
      函覆並未因被告之供述而查獲其他正犯或共犯等情（本院
      卷第32頁）。綜上，被告應依毒品危害防制條例第17條第
      2 項規定，減輕其刑。又刑法第59條「犯罪之情狀可憫恕
      」，自係指裁判者審酌刑法第57條各款所列事項以及其他
      一切與犯罪有關之情狀之結果，認其犯罪足堪憫恕者而言
      。另最高法院70年第6 次刑事庭會議決議：刑法第59條規
      定，犯罪之情狀可憫恕者，得酌量減輕其刑，同法第57條
      規定，科刑時應審酌一切情狀，尤應注意左列事項（共10
      款）為科刑重輕之標準，兩條適用上固有區別，惟所謂「
      犯罪之情狀」與「一切情形」云云，並非有截然不同之領
      域，於裁判上酌減其刑時，應就犯罪一切情狀（包括第57
      條所列舉之10款事項），予以全盤考量，審酌其犯罪有無
      可憫恕之事由（即判例所稱有特殊之原因與環境等等，在
      客觀上足以引起一般同情，以及宣告法定低度刑，是否猶
      嫌過重），以為判斷。故適用第59條酌量減輕其刑時，並
      不排除第57條所列舉10款事由之審酌，惟其程度應達於確
      可憫恕，始可予以酌減。經查，被告所涉販賣第二級毒品
      之犯行，其法定刑為無期徒刑或7 年以上有期徒刑，惟被
      告實際販賣數量僅3 顆，所得僅1800元，且販賣對象僅1
      人，所生危害及所獲利益，與一般販毒者動輒販賣上百、
      上千公克與不特定人之中、大盤商相比，惡性顯然較輕，
      倘不問被告販賣毒品之數量及獲利，一律處以法定最低刑
      度，無異鼓勵販毒之人，從事大量毒品之販賣，顯非毒品
      危害防制條例遏止毒品氾濫之立法本旨。從而，本院認被
      告所犯之販賣第二級毒品罪，其情狀在客觀上足以引起一
      般同情，縱予以宣告法定最低刑度，猶嫌過重且失之苛酷
      ，爰依刑法第59條規定，酌量減輕其刑。
（三）量刑理由之說明：
      爰審酌被告僅有恐嚇取財之犯罪前科，此有臺灣高等法院
      被告前案紀錄表在卷可憑，其素行非差，然明知第二級毒
      品MDMA等戕害身心嚴重，竟為貪圖不法利益，鋌而走險販
      賣予他人施用，危害社會治安及國民健康甚鉅，且販賣毒
      品為世界各國戮力查緝之萬國公罪，而第二級毒品MDMA等
      足以使施用者導致精神障礙、性格異常，甚至造成生命危
      險之生理成癮性及心理依賴性，惟考量本案之交易金額、
      毒品數量均甚微，與一般中、大盤商相較，其犯罪情節尚
      非惡劣嚴重，且其於偵查及本院審理時均坦承所有犯行，
      節省不必要之調查資源，暨其生活狀況為父母離異、需扶
      養中度肢障之父親、智識程度為高職肄業、犯罪之動機、
      目的、手段、所生危害等一切情狀，認公訴檢察官具體求
      處有期徒刑2 年，甚為妥適，被告亦表示願意接受該刑度
      （本院卷第39頁背面），爰量處如主文所示之刑，以示懲
      儆，並符罪刑相當原則。
（四）沒收部分：
   1、扣案之錠劑（原為6 顆，經鑑驗後已有耗損），經檢驗均
      含第二級毒品之成分，已如前述，應依毒品危害防制條例
      第18條第1 項前段，宣告沒收銷燬。至於在鑑驗過程中消
      耗之毒品，因已不存在，自無從宣告沒收銷燬。
   2、按犯毒品危害防制條例第4 條至第9 條、第12條、第13條
      或第14條第1 項、第2 項之罪者，其供犯罪所用或因犯罪
      所得之財物，均沒收之，如全部或一部不能沒收時，追徵
      其價額或以其財產抵償之。毒品危害防制條例第19條第1
      項定有明文，係採義務沒收主義（相對義務沒收），則其
      犯罪所得之對價，不問其中成本若干，利潤多少，固應全
      部諭知沒收；惟因法條既明文「因犯罪所得之財物」，是
      其沒收範圍必以犯人實際所得者為限，苟無所得或尚未取
      得（如「暫允賒欠」），即無從為沒收、追徵或以財產抵
      償之諭知（最高法院96年度臺上字第2331號判決意旨參照
      ）。故被告出售第二級毒品予證人湯文斌，其犯罪所得18
      00元，自屬被告犯毒品危害防制條例第4 條之罪所得之財
      物，應依毒品危害防制條例第19條第1 項規定諭知沒收。
   3、復按毒品危害防制條例第19條第1 項前段「犯第4 條至第
      9 條、第12條、第13條或第14條第1 項、第2 項之罪者，
      其供犯罪所用或因犯罪所得之財物，均沒收」係屬強制規
      定，採義務沒收原則，固為刑法之特別規定，但上開法條
      既無「不問屬於犯人與否，沒收之」之規定，仍應以該物
      品屬於犯人所有者為限；亦即係指於裁判時為共犯（包括
      共同正犯、從犯及教唆犯）者間所有者而言（最高法院90
      年度臺上字第626 號、93年度臺上字第3260號判決意旨參
      照）。又行動電話服務需以晶片卡（即SIM 卡）為使用介
      面，因此電信公司於出租行動電話門號予消費者使用時，
      即同時附帶提供晶片卡作為消費者門號使用之介面，故電
      信公司接受消費者申辦門號並將該門號開通上線時，該晶
      片卡之所有權亦移轉予消費者，亦有最高法院97年度臺上
      字第3890號判決意旨可資參照，且實務上電信公司亦均認
      行動電話（含一般型及預付型）SIM 卡所有權歸客戶所有
      ，亦有司法院97年5 月6 日院台廳刑一字第0970009760號
      函意旨為憑。經查，扣案之0000000000號行動電話1 支（
      含SIM 卡1 張）係被告所有供聯繫販賣毒品之工具之情，
      業經被告供承在卷，另扣案之夾鏈袋7 個、毒品交易記錄
      單1 張，亦經被告供稱係其所有且供作為販賣毒品工具（
      本院卷第39頁），從而，上開物品均應依毒品危害防制條
      例第19條第1 項之規定，宣告沒收。
   4、至警方雖另扣得0000000000號行動電話1 支，然並無證據
      證明與本案犯罪相關，是無從宣告沒收；至於扣案之現金
      19614 元，除其中之1800元外，並無證據證明為被告本案
      販毒所得之財物，亦無證據證明與本案犯罪相關，無從於
      本案宣告沒收，宜由檢察官另行依法處理，均附此敘明。
六、應適用之法條：
（一）刑事訴訟法第299 條第1 項前段。
（二）毒品危害防制條例第4 條第2 項、第17條第2 項、第18條
      第1 項前段、第19條第1 項。
（三）刑法第11條、第55條、第59條。
本案經檢察官唐先恆到庭執行職務。
中    華    民    國    99    年    8     月    11    日
                  刑事第二庭  審判長法  官  楊清益
                                    法  官  蔡志宏
                                    法  官  魏宏安
以上正本證明與原本無異。
如不服本判決應於收受判決後10日內向本院提出上訴書狀，並應
應敘述具體理由。其未敘述上訴理由者，應於上訴期間屆滿後20
日內向本院補提理由書( 均須按他造當事人之人數附繕本) 「切
勿逕送上級法院」。告訴人或被害人如對本判決不服者，應具備
理由請求檢察官上訴，其上訴期間之計算係以檢察官收受判決正
本之日期為準。
                                    書記官  張玉楓
中    華    民    國    99    年    8     月    11    日
附錄本案論罪之法條全文：
毒品危害防制條例第4條第2項
製造、運輸、販賣第二級毒品者，處無期徒刑或7 年以上有期徒
刑，得併科新臺幣1 千萬元以下罰金。
附表一
B0000000綠色錠劑（驗餘淨重0.1483公克）、B0000000綠色碎錠
（驗餘淨重0.2437公克）、B0000000綠色錠劑（驗餘淨重0.1580
公克）、B0000000紅色錠劑（驗餘淨重0.2719公克）、B0000000
綠色碎錠（驗餘淨重0.1680公克）。
附表二
現金新臺幣1800元、夾鏈袋7 個、0000000000號行動電話1 支（
含SIM 卡1 張）、毒品交易紀錄單1 張。

司法院資訊處製作；財團法人民間司法改革基金會備份。
